臺灣高等法院臺中分院刑事判決　　　　94年度上訴字第2017號
上　訴　人
即　被　告　乙○○
指定辯護人　本院公設辯護人丙○○
上列上訴人因違反槍砲彈藥刀械管制條例案件，不服臺灣彰化地
方法院94年度訴字第1006號，中華民國94年8月18日第一審判決
（起訴案號：臺灣彰化地方法院檢察署94年度偵字第2173號），
提起上訴，本院判決如下：
    主　  文
原判決撤銷。
乙○○未經許可，持有可發射子彈具有殺傷力之槍枝，累犯，處
有期徒刑年貳月，併科罰金新臺幣玖萬元，罰金如易服勞役，
以新臺幣玖佰元即銀元佰元折算壹日。
扣案之改造槍枝壹支（槍枝管制編號為0000000000號
，含彈匣壹個）、土造子彈肆顆均沒收。
    事　  實
一、乙○○曾於民國八十一年七月間因傷害致死案件，經法院判
    處有期徒刑七年確定，入監執行後於八十五年六月十八日因
    縮短刑期假釋出獄，並於八十九年六月二十九日假釋縮刑期
    滿，未經撤銷，視為執行完畢。仍不知警惕，明知具殺傷力
    之改造槍枝、子彈，未經許可不得持有，竟於九十二年五月
    間某日，在彰化縣彰化市精誠中學對面之公園內，發現可發
    射子彈具殺傷力之改造槍枝一支（槍枝管制編號為0000
    000000號）及具殺傷力之土造子彈六顆，即予撿拾據
    為己有，並將上開改造槍、彈藏置於其位於彰化縣彰化市○
    ○里○○街一九四巷一號住處浴室內。而未經許可無故持有
    之，嗣於九十四年三月十四日二十三時三十五分許，持上開
    改造槍、彈至黃文苑位於彰化縣彰化市○○○路一０八號住
    處，黃文苑見狀隨即報警處理，而於同日二十三時五十分許
    ，經警偕同黃文苑至乙○○上開住處，當場查獲乙○○，並
    於其上開住處之浴室內扣得上開改造槍枝一支（含彈匣一個
    ）及土造子彈六顆，始查悉上情。
二、案經彰化縣警察局彰化分局報請臺灣彰化地方法院檢察署檢
    察官偵查起訴。
    理 　 由
一、被告乙○○經合法通知未到庭，惟查被告已於警詢、偵訊及
    原審法院審理時坦承扣案之槍、彈係伊在九十二年五月間在
    彰化縣彰化市精誠中學對面之公園內拾得而持有等情不諱，
    又扣案改造之槍枝及子彈經內政部警政署刑事警察局鑑驗結
    果，認扣案之改造槍枝一支（槍枝管制編號為000000
    0000號）為仿SIGSAUER廠P220型半自動手槍製造之金屬
    玩具手槍換裝土造金屬槍管而成之改造手槍，機械性能良好
    ，可擊發適用子彈，具有殺傷力；扣案之手槍子彈六顆，均
    係具直徑為８．８mm，土造金屬彈頭之土造子彈，均具殺傷
    力，有該局九十四年四月十八日刑鑑字第０九四００四二二
    四六號鑑驗通知書一份附卷可憑。並有該支改造槍枝及土造
    子彈六顆扣案可資佐證，足徵被告自白顯與事實相符，本案
    事證已臻明確，被告犯行至堪認定。
二、按被告行為後槍砲彈藥刀械管制條例部分條文業於九十四年
    一月二十六日修正公布，其中該條例第十一條之條文業已移
    列於該條例第八條第四項而刪除，而被告持有改造槍枝之行
    為橫跨新舊法，應依新法之規定處斷。核被告所為，係犯現
    行槍砲彈藥刀械管制條例第八條第四項之未經許可，持有可
    發射子彈具有殺傷力之槍枝罪及槍砲彈藥刀械管制條例第十
    二條第四項之未經許可持有子彈罪。被告同時持有具殺傷力
    之改造槍枝及土造子彈，為一行為觸犯二罪名之想像競合犯
    ，應依刑法第五十五條之規定從一重之現行槍砲彈藥刀械管
    制條例第八條第四項之未經許可，持有可發射子彈具有殺傷
    力之槍枝罪處斷。另被告曾於八十一年七月間因傷害致死案
    件，經法院判處有期徒刑七年確定，入監執行後於八十五年
    六月十八日縮短刑期假釋出獄，並於八十九年六月二十九日
    假釋縮刑期滿，未經撤銷，應視為執行完畢，有臺灣高等法
    院被告全國前案紀錄表、臺灣彰化地方法院檢察署刑案資料
    查註紀錄表各一份在卷可按，其受有期徒刑執行完畢後，五
    年內再犯本件有期徒刑以上之罪，為累犯，所犯前開之罪，
    應依刑法第四十七條之規定加重其刑，原審以被告犯罪事證
    明確，予以論罪科刑，固非無見，然查被告於公園撿拾本案
    槍、彈據為己有，原審判決書事實文認屬侵占犯行，僅係因
    追訴時效期間已滿，是未予論罪，惟刑法侵占遺失罪以「意
    圖為自己或第三人不法之所有，而侵占遺失物、漂流物或其
    他離本人所持有之物」為犯罪構成要件，必須該侵占之物品
    仍屬他人所有，僅係暫時脫離所有權人持有為必要，本案槍
    、彈原所有權人不明，自不能排除此槍、彈係已遭他人丟棄
    之無主物，則被告縱予撿拾而據為己有，依現有事證尚不能
    逕認構成侵占犯行，從而原審此部分認定尚有未洽，而原審
    判決既有如上瑕疵，既經被告上訴，即屬無可維持，應由本
    院予以撤銷改判，爰審酌被告犯罪之動機、目的、手段，雖
    未持前開槍枝犯案，惟潛在危害匪淺，暨參酌其犯罪後態度
    等一切情狀，量處如主文第二項所示之刑示懲，並就併科罰
    金部分諭知易服勞役之折算標準。至扣案之改造槍枝一支（
    槍枝管制編號為0000000000號，含彈匣一個）、
    土造子彈四顆屬違禁物，應依刑法第三十八條第一項第一款
    之規定宣告沒收。另扣案之土造子彈其中二顆業經試射完畢
    ，不再具殺傷力，爰不予宣告沒收，附此敘明。
三、被告經合法傳喚無正當理由未到庭，爰不待其陳述逕行判決
    。
據上論結，應依刑事訴訟法第三百七十一條、第三百六十九條第
一項前段、第三百六十四條、第二百九十九條第一項前段，現行
槍砲彈藥刀械管制條例第八條第四項、槍砲彈藥刀械管制條例第
十二條第四項，刑法第十一條前段、第五十五條、第四十七條、
第四十二條第二項、第三十八條第一項第一款，現行法規所定貨
幣單位折算新台幣條例第二條，罰金罰鍰提高標準條例第二條，
判決如主文。
本案經檢察官甲○○到庭執行職務。
中　　華　　民　　國　　94　　年　　11　　月　　30　　日
              刑事第五庭  審判長法　官　袁　從　楨
                                法　官　郭　同　奇
                                法　官　姚　勳　昌
上列正本證明與原本無異。
如不服本判決應於收受送達後十日內向本院提出上訴書狀，其未
敘述上訴之理由者並得於提起上訴後十日內向本院補提理由書（
均須按他造當事人之人數附繕本）。
                                書記官　洪　麗　華
中　　華　　民　　國　　94　　年　　12　　月　　1 　　日
槍砲彈藥刀械管制條例第8條第4項：
未經許可，持有、寄藏或意圖販賣而陳列第 1 項所列槍枝者，
處3年以上10年以下有期徒刑，併科新臺幣700萬元以下罰金。
槍砲彈藥刀械管制條例第12條第4項：
未經許可，持有、寄藏或意圖販賣而陳列子彈者，處5年以下有
期徒刑，併科新台幣300萬元以下罰金。　　　　　　　　　Ｉ
